臺灣板橋地方法院民事判決　九十一年度訴字第五七八號
　　原　　　告　永拓有限公司
　　法定代理人　丁○○
　　　　　　　　乙○○
　　法定代理人　甲○○
右當事人間請求損害賠償事件，本院判決如左：
    主    文
原告之訴及假執行之聲請均駁回。
訴訟費用由原告負擔。
    事    實
甲、原告方面：
  壹、聲明：求為判決：
    一、被告應給付原告新台幣一百三十萬五千八百零三元及自起訴狀繕本送達翌日
        起至清償日止，按年息百分之五計算之利息。
    二、原告願供擔保請准宣告假執行。
  貳、陳述：
    一、原告為銷售被告生產之「蘋果西打」飲料外銷至奈及利亞，於民國八十九年
        六月五日與被告簽訂有協議書（以下簡稱八十九年度協議書），以二十呎貨
        櫃為單位，陸續向被告購買七個貨櫃之「蘋果西打」運往奈及利亞銷售。被
        告接受原告訂購頻果西打飲料外銷奈及利亞，已充分了解奈及利亞地處高溫
        地帶，該國海關通關提貨手續繁雜，有時須費時數月，為保護罐裝之頻果西
        打飲料之安全、衛生、不變質、不變形，須經特製之包材（鋁罐），因而要
        求原告繳付保證金。原告如數繳付保證金新台幣六十二萬九千一百六十元及
        同面額保證支票乙紙，合計新台幣一百二十五萬八千三百二十元，乃原告擔
        保出清被告為原告所特製之包材費用暨年度出貨量之用，此即係被告保證製
        造交付之罐裝頻果西打，其包材鋁罐均須經特製之約定。詎前開第三只貨櫃
        內貨品（以下簡稱系爭貨品）於九十年四月間運抵奈及利亞當地，經開櫃檢
        驗後，發現貨品變形、毀損、漏氣，無法銷售遭廠商拒收，並要求賠償，經
        通知被告，被告自知理曲，同意賠付新台幣十三萬元。按出賣人就其交付之
        買賣標的物有應負擔保責任之瑕疵，而其瑕疵係於契約成立後始發生，且因
        可歸責於出賣人之事由所致者，則出賣人除負物之瑕疵擔保責任外，同時構
        成不完全給付。被告保證其所生產之蘋果西打飲料品質完善、包裝完好，絕
        無缺損或漏氣情事，惟系爭貨品運抵奈及利亞，發現上開情形之瑕疵，無法
        銷售，被告自應依民法第三百六十條規定負物之瑕疵擔保責任。系爭貨品已
        全部毀損無法銷售，原告損失貨款新台幣三十九萬三千一百二十元、運費新
        台幣八萬七千八百二十六元、報關費新台幣三千五百七十元、客戶索賠美金
        九千九百零五點四元（折合新台幣三十三萬六千七百七十一元），以上合計
        新台幣八十二萬一千二百八十七元。爰依民法第三百六十條及不完全給付規
        定，請求損害賠償。
    二、另依八十八年八月十七日兩造所簽訂之協議書（以下簡稱八十八年度協議書
        ）第四條約定，為確保原告之利益，被告於本協議書之期間內不得出貨於奈
        及利亞地區。惟八十九年三月間在奈及利亞當地發現有國人設立之祥燿實業
        有限公司（以下簡稱祥燿公司）以低價銷售同係被告生產之蘋果西打飲料，
        引發當地銷售商不滿，要求索賠。經原告通知被告，被告承認銷售予訴外人
        祥燿公司，惟表示係出口到迦納，並非奈及利亞。惟祥燿公司所訂購內裝頻
        果西打飲料之ＫＮＬＵ0000000貨櫃（以下簡稱ＫＮＬＵ貨櫃）確係
        運送至奈及利亞，足證被告有違約情事。原告爰依民法第二百五十條第二項
        規定，請求賠償一只貨櫃之貨款損失計新台幣四十八萬四千五百十六元。
    三、綜上，被告共應賠償原告新台幣一百三十萬五千八百零三元。
    四、對被告答辯之陳述：
      Ａ、關於系爭貨品部分：
    （一）民法第三百五十四條第一項出賣人物之瑕疵擔保責任，係為補充當事人之
          意思表示而設，除當事人有免除擔保責任之特約外，出賣人當然負此法定
          責任。被告接受原告訂購蘋果西打飲料外銷奈及利亞，已充分了解奈及利
          亞地處高溫地帶，該國海關通關提貨手續繁雜，有時須費時數月，為保護
          罐裝之蘋果西打飲料之安全、衛生、不變質、不變形，須經特製之包材（
          鋁罐），因而要求原告繳付保證金。原告如數繳付保證金，依約被告製造
          交付之罐裝頻果西打，其包材鋁罐均須經特製，始不會發生變形、毀損情
          事。系爭貨品之漏氣、變形、毀損係因包材材質強度不足，鋁罐封口不良
          所造成，足見系爭貨櫃之該批蘋果西打之鋁罐並無使用特製之包材，甚至
          鋁罐包材有偷工減少料，才會發生漏氣、變形，毀損，被告自應負損害賠
          償責任。原告向被告訂購蘋果西打飲料共計十四個貨櫃外銷奈及利亞，僅
          系爭貨櫃之蘋果西打飲料發生漏氣、變形、毀損。其餘貨櫃之貨品均完好
          無損，足證系爭貨品之蘋果西打其包材鋁罐未用特製包材，致鋁罐封口不
          良，包材材質強度不足，不耐非洲高溫，致發生變形、漏氣、毀損。被告
          辯稱係原告未妥善保存所造成云云，顯係推諉。至於所謂「非洲地區專用
          之罐裝外皮印刷」，係把內銷的中文「蘋果西打」改印為英文「APPLE
          SIDRA」字樣。被證七確認單係被告要求英文文字之核對，使用傳真方式
          確認，絕非特製包材（鋁罐容器）之確認，特製包材鋁罐容器絕不可能用
          傳真方式確認。
    （二）我國海關所查驗之出口物品係著重於查驗是否為違禁物、危險品、稅捐之
          沖退核對，不作品質檢驗，是不能以海關放行出口以證明被告系爭貨品品
          質完好。
    （三）奈及利亞政府為防止走私違禁物及逃漏稅，特別規定台灣出口到該國之貨
          物再裝船之前接受其指定之「瑞商遠東公證股份有限公司台灣分公司」（
          以下簡稱瑞商遠東公證公司）檢查，檢查核對申報的商品名稱與實際出口
          商品是否符合，有無高價商品低報，逃漏該國進口稅，是該瑞商遠東公證
          公司是為奈及利亞政府服務，並非原告委任。受檢商品由工廠提供僅抽查
          少數幾箱，且不檢驗商品品質，不對商品品質負責，是以不得僅以瑞商遠
          東公證公司之檢驗即得證明被告物品品質完好。
    （四）證人丙○○係承製該批鋁罐之芳泉工業股份有限公司之副總經理，其所提
          分析報告不實。因該報告僅從相片來判斷，且因芳泉公司係承製該批鋁罐
          之製造商，就自己承製之鋁罐毀損問題所為分析報告當然有所偏頗。
    （五）被告委請律師發函原告，函內承認系爭貨櫃貨櫃號碼MAEU0000000，而原
          告所提之奈及利亞客戶索賠函中亦敘明貨櫃號碼MAEU0000000之不良蘋果
          西打飲料之賠償費用，足證確係償付系爭貨品之全部損害賠償。
      Ｂ、關於被告違反八十八年度協議書第四條約定部分：
    （一）一般國際貿易作業，出口貨物裝船後，必然取得船公司之提單，而提單應
          載明運送物之目的地，是提單運送貨物到目的地之憑證。貨物實際運送至
          何地自應以提單之記載為準。本件相關提單載明訴外人祥燿公司所訂購蘋
          果西打飲料之ＫＮＬＵ貨櫃運送地為奈及利亞國的拉哥斯，卸貨港為阿巴
          巴拉哥斯（奈及利亞），足見ＫＮＬＵ貨櫃確係運送至奈及利亞國的拉哥
          斯。
    （三）被告雖提出載明買方國家為「迦納」之祥燿公司出口報單，然出口報單係
          沖退原料稅之用，不能作為買方國家之證明，我國海關並未審查出口報單
          上之「買方國家」填報是否真實，故填報亦不需附證明，因此出口報單所
          填報之買方國家，與提單之卸貨港、國家不符時，該出口報單所載者即為
          偽報，不足採信。
    （四）證人即祥燿公司業務人員張展綱已證述訴外人祥燿公司有向被告訂購一批
          蘋果西打出貨至奈及利亞的拉哥斯，足證被告確違約出貨至奈及利亞地區
          。
  參、證據：提出八十八年度協議書及八十九年度協議書影本各一份、相片彩色影本
            二張、律師函影本一件、被告寄發律師函影本一件、統一發票影本一件
            、電子計算機統一發票影本一件、報關費統一發票影本一件、奈及利亞
            客戶索賠英文函及中譯文影本各一件、出口報單影本一件、鐵行渣華股
            份有限公司電子郵件函影本一件、最高法院八十四年台上字第二一四三
            號、八十二年台上字第三二二八號判決要旨影本各一件、提單影本一件
            為證，並聲請本院向鐵行渣華股份有限公司函查原告所提原證十一之電
            子郵件是否為該公司所發送及海運提單是否係該公司所簽發等事項。
乙、被告方面：
  壹、聲明：
    一、原告之訴駁回。
    二、如為不利於被告之判決，被告願供擔保，請准免為假執行。
  貳、陳述：
    一、關於原告主張系爭貨品之損害賠償部分：
    （一）系爭貨品係採「工廠交貨（EX-FACTORY）」，兩造並約定裝櫃時到廠驗貨
          。系爭貨品產製完成後，原告旋於八十九年九月二十九日委請瑞商遠東公
          證公司檢查驗貨，檢查結果為令人滿意（Satisfactory），驗貨後即在該
          公證公司之監督下將所有貨品當場裝櫃，並予貼上封條封櫃交付原告，則
          應認自此時起即由原告受領完畢，完成交付，依國際慣例及民法第三百七
          十三條規定，自斯時起，買賣標的物之利益及危險，即由原告承擔。
    （二）系爭貨品於報關出口前應受海關查驗，則系爭貨物於海關查驗時，原告亦
          可發現系爭貨品是否有毀損情形，且系爭貨品係食品，其若有毀損之情事
          ，即可能發生污染，為避免危害人體健康，我國海關自不可能放行，益徵
          系爭貨品於出口前並無原告所指變形、毀損、漏氣之情事，否則原告焉有
          不即通知被告之理。
    （三）按物之瑕疵於危險移轉時已存在者，出賣人始負瑕疵擔保責任，若其瑕疵
          於危險移轉後始告出現，則與出賣人無關，出賣人並無瑕疵擔保責任可言
          。系爭貨品於交付時既經原告驗收無誤，且於原告報關出口經海關檢驗時
          ，復無原告所指變形、毀損、漏氣之檢驗報告書或通知，而原告亦未舉證
          證明系爭貨品之瑕疵是否於危險移轉時（交付時）即已存在，原告依民法
          第三百六十條規定請求，自不應准許。又系爭貨品於危險移轉時（交付時
          ）既無原告所指之瑕疵，則原告主張被告應負不完全給付之責任，亦無理
          由。依民法第三百七十三條之規定，系爭買賣標的物之利益及危險，自應
          由原告承受負擔。是系爭貨品之瑕疵是否於危險移轉時（交付時）即已存
          在之事實，自應由原告負舉證責任。
    （五）系爭貨品於驗收完成交付原告（八十九年九月二十九日）後，原告至九十
          年四月間，延滯六個多月始予開櫃，且系爭貨品所生之外觀變形、毀損、
          漏氣情形，並非封罐邊漏，亦無任何裂縫，是系爭貨品毀損之情形，厥係
          運送過程中外力因素（例如碰撞）使然，或係由於原告遲延開櫃，任由貨
          物置於密不通風之貨櫃內，長期在非洲高溫日曬之下，未為妥善保存所造
          成，自與被告無涉。
    （六）原告主張系爭貨品漏氣、變形、毀損係因包材材質強度不足，鋁罐封口不
          良所致云云，始終未見其舉證證明。系爭貨品罐裝蘋果西打，兩造所約定
          特製之包材，係指印製非洲地區專用之罐裝外皮印刷，非指鋁罐之包材。
          且系爭貨品鋁罐之包材與其他貨櫃貨品鋁罐之包材，其材質及製作過程均
          無不同，原告主張係因包材材質強度不足云云，並不實在。
    （七）另原告未舉證證明系爭貨品毀損之數量。又其請求貨款新台幣三十九萬三
          千一百二十元係系爭貨品之對待給付，原告請求全部貨款之賠償，難謂有
          據；貨物之運費、報關費係原告基於與第三人之契約關係所應給付之報酬
          ，本應由原告負擔，並非物之瑕疵或不完全給付所致之損害，兩者毫無關
          連；客戶索賠部分，原告提出之客戶索賠函，就該索賠函之實質內容以觀
          ，並未能證明是否為就系爭貨品之索賠，亦未能證明系爭貨品是否全部耗
          損，且其索賠金額之計算方式及範圍亦不明確，究係全部解約之索賠？抑
          部分解約之索賠？均不得而知。
    二、關於原告主張被告違反八十八年度協議書第四條約定出貨於奈及利亞地區部
        分：
    （一）兩造間八十八年度協議書第四條，並無就發生違約情事應支付違約金或生
          如何法律效果而為約定，原告援引民法第二百五十條第二項規定，斷章取
          義，用為請求賠償之依據，顯有違誤。
    （二）兩造八十八年度協議書第四條並無所謂「若有違反本條款乙方本雙方互惠
          之原則依本條款之三賠償於甲方（已出貨貨款之二倍）」之約定。原告竟
          另援用兩造於八十九年度協議書第四條後段所補充之約定內容，充作請求
          賠償之依據，顯係魚目混珠。
    （三）依被告與訴外人祥燿公司間之契約，出口地係迦納，並非奈及利亞，且雙
          方之交易方式亦採「工廠交貨（EX-FACTORY）」，又該訴外人祥燿公司所
          提供予被告之出口報單亦載明買方國家為迦納，被告自始至終僅知訴外人
          祥燿公司將其所訂購之貨品出口至迦納，被告無違反上揭協議書第四條之
          情事。退萬步言，茍訴外人祥燿公司嗣後有違約擅自將其所訂購之貨品轉
          銷奈及利亞地區之情事，被告並不知情，亦非被告所能控制，此自不可歸
          責於被告。
    （四）原告所提之提單上出貨的品名是汽車零件跟雜貨（數量九十件），並非蘋
          果西打（APPLE  SIDRA），而出口報單內所記載蘋果西打（APPLE  SIDRA
          ）則有九百五十件，是原告所提出之提單顯非實在，且亦未能證明貨品內
          容為蘋果西打（APPLE SIDRA）。
    （五）另就原告該項請求賠償之內容言之，原告主張請求賠償一只貨櫃之貨款損
          失計新台幣四十八萬四千五百十六元（貨款三十九萬三千一百二十元，加
          運費八萬七千八百二十六元，加報關費三千五百七十元云云，惟貨款三十
          九萬三千一百二十元為買賣之對待給付，原告未舉證證明其損害之範圍及
          計算方式，其空言主張請求賠償一只貨櫃之貨款，殊屬無據。貨物之運費
          、報關費係原告基於與第三人之契約關係所應給付之報酬，本應由原告負
          擔，並非違約所致之損害，兩者毫無關連可言，且亦未見原告舉證該貨物
          運費、報關費支付之任何單據。
  參、證據：提出原告與被告間銷貨確認單影本一件、瑞商遠東公證股份有限公司台
            灣分公司檢查結果報告書影本一件、張清運編著最新國際貿易實務第一
            二○頁影本一件、出口貨物報關驗放辦法影本一件、被告與訴外人祥耀
            公司間銷貨確認單影本一件、確認單影本一件、祥燿公司八十八年十月
            十一日訂貨單影本一件、銷貨確認單影本二份、出口報單影本二份為證
            ，並聲請訊問證人丙○○、張展綱。
    理    由
一、原告起訴主張：(1)兩造間於八十九年六月五日簽訂八十九年度協議書，被告充分
    了解原告所訂購蘋果西打飲料將外銷非洲高溫地區之奈及利亞國家，為保護罐裝
    之蘋果西打飲料之安全、衛生、不變質、不變形，須經特製之包材（鋁罐），因
    而要求原告繳付保證金，原告如數繳付保證金，故依約被告製造交付之罐裝頻果
    西打，其包材鋁罐均須經特製，始不會發生變形、毀損情事。詎系爭貨品於九十
    年四月間運抵奈及利亞當地，經開櫃檢驗後，發現系爭貨品因包材材質強度不足
    ，鋁罐封口不良造成變形、毀損、漏氣，致全部無法銷售，原告因此所受有損害
    包括貨款、運費、報關費、客戶索賠金等共計新台幣八十二萬一千二百八十七元
    ，被告自應依民法第三百六十條規定負物之瑕疵擔保責任或負不完全給付之損害
    賠償責任。(2)又兩造間八十八年度協議書第四條約定被告於本協議書之期間內不
    得出貨於奈及利亞地區。惟八十九年三月在奈及利亞當地發現有訴外人祥燿公司
    以低價銷售同係被告生產之蘋果西打飲料，引發當地銷售商不滿，要求索賠。則
    被告顯有違反上開協議書約定之情事，爰依民法第二百五十條第二項規定，請求
    被告賠償一只貨櫃之貨款損失計新台幣四十八萬四千五百十六元。以上共請求新
    台幣一百三十萬五千八百零三元及法定遲延利息等情。
    被告則以：(1)系爭貨品係採「工廠交貨」，於產製完成後，原告旋委請瑞商遠東
    公證公司檢查驗收無誤，並在該公證公司之監督下將所有貨品當場裝櫃、封櫃，
    則依國際慣例及民法第三百七十三條規定，應認自斯時起，即由原告受領完畢，
    完成交付，利益及危險均由原告承擔，系爭貨品於危險移轉時（交付時）既無原
    告所指之瑕疵，被告自不負物之瑕疵擔保責任或不完全給付之責任。且系爭貨品
    毀損之情形，厥係運送過程中外力因素（例如碰撞）使然，或係由於原告遲延開
    櫃，未為妥善保存所造成，自與被告無涉。(2)兩造間八十八年度協議書第四條內
    並無違約金之約定，原告援用兩造於八十九年度協議書第四條後段所補充之約定
    內容，及依民法第二百五十條第二項作請求權基礎，並非有據；且被告與訴外人
    祥燿公司間之契約，出口地係迦納，並非奈及利亞，被告無違反違約情事等語，
    資為抗辯。
二、原告主張其分別於八十八年八月十七日及八十九年六月五日與被告簽訂八十八年
    度協議書與八十九年度協議書，向被告購買蘋果西打飲料以供原告外銷至奈及利
    亞，前揭兩份協議書第四條均有「為確保原告之利益，被告於本協議書之期間不
    得出貨於奈及利亞地區」約定，暨系爭貨品運送至奈及利亞後，於開櫃驗貨時發
    現有如原告所提照片所示之瑕疵等事實，為被告所不爭執，並有原告所提八十八
    年度協議書、八十九年度協議書影本各一份、彩色照片影本四張在卷可證，堪信
    為真實。
三、按買賣之物，缺少出賣人所保證之品質者，買受人得不解除契約或請求減少價金
    ，而請求不履行之損害賠償，民法第三百六十條前段定有明文。次按民法第三百
    六十條，係就約定物之瑕疵擔保責任所為之特別規定。必出賣人就買賣標的物曾
    與買受人約定，保證有某種品質，而其物又欠缺所保證之品質時，買受人始得依
    該條規定向出賣人請求不履行之損害賠償。苟無此種約定，縱其物有滅失或減少
    其價值，或有滅失或減少其通常效用或契約預定效用之瑕疵，亦僅得依同法第三
    百五十九條解除契約或請求減少其價金（最高法院七十一年度台上字第二○八號
    裁判要旨）。又買受人得向出賣人請求不履行之損害賠償者，以買賣之物缺少出
    賣人所保證之品質為限，若出賣人就標的物之品質未有特別之保證時，縱有瑕疵
    ，買受人亦僅得解除契約或請求減少價金，而不得請求損害賠償，此觀之民法第
    三百五十九條、第三百六十條之規定自明（最高法院八十三年度台上字第一二○
    五號、八十三年度台上字第三二七九號裁判要旨參照）。
四、本件原告依民法第三百六十條規定，請求被告應就系爭貨品之損害負債務不履行
    之損害賠償責任，首應審究者為：兩造間八十九年度協議書之契約，被告（即出
    賣人）就買賣標的物有無曾與原告（買受人）保證有某種品質之約定。經查：
（一）原告主張因被告了解原告所購買之蘋果西打飲料將外銷非洲高溫地區之奈及利
      亞國家，故須經特製之包材（鋁罐），因而要求原告繳付保證金，因此被告就
      買賣標的物曾與原告保證品質等語，然為被告所否認。查兩造間八十九年度協
      議書第一條第一款係約定：「甲方（即原告）應提供即期支票乙張予乙方（即
      被告）金額新台幣六十二萬九千一百六十元暨現金新台幣六十二萬九千一百六
      十元匯入乙方（即被告）中國際商銀帳戶─右列支票、現金『係甲方（即原告
      ）擔保出清乙方（即被告）為甲方所特製之包材費用暨年度出貨量之用』」、
      同條第二款約定：「若甲方（即原告）於八十九年八月三十日前，未完成七個
      ２０呎貨櫃出貨時，乙方（即被告）勿須另行通知甲方，即可沒收右列甲方所
      提供擔保之現金，並支領該支票之金額」、第三款：「若甲方於八十九年八月
      三十日前，完成七個２０呎貨櫃出貨，並提供出口報單第三、四、五聯及清表
      予乙方時，乙方即無息退還右列現金暨支票予甲方。」，又第二條約定：「包
      裝方式依本公司現行外銷之英文包裝」，此有兩造不爭執真正之八十九年度協
      議書影本一份可憑。依據前開八十九年度協議書，原告固提供新台幣六十二萬
      九千一百六十元之現金暨同面額支票（共計新台幣一百二十五萬八千三百二十
      元）予被告供作擔保，且協議書第一條第一款後段約明該擔保金所擔保之目的
      係原告擔保「『出清』被告為原告所特製之包材費用暨年度出貨量之用」，此
      與同條第二款、第三款一併審視之，第一條第二款、第三款係約定如原告於八
      十九年八月三十日以前未完成所購買七個貨櫃之出貨時，被告即得逕行沒收前
      開保證金，反之，如原告於前開日期前完成出貨，則原則上被告即應退還前揭
      保證金予原告。由此觀之，兩造間前開保證金之目的係在於原告（買受人）擔
      保於八十九年八月三十日前「出清」其向被告所訂購之年度出貨量及擔保支付
      包材費用，否則倘係如原告所主張擔保金之擔保目的是被告（出賣人）保證買
      賣標的物具有某種品質之情形，則理應係由被告（出賣人）提供擔保金額以保
      證其所承諾之約定品質，而非本件之由原告（買受人）提供擔保。因此，原告
      主張被告就買賣標的物之包材（鋁罐）有特別之保證乙節，並非可採。
（二）至於第一條第一項後段雖有記載係原告提供擔保金之目的尚包括「原告擔保出
      清被告為原告所特製之包材費用」，惟參照該協議書第二條就包裝事項約定：
      「包裝方式依本公司現行外銷之英文包裝」以觀，顯見係原告擔保付清七只貨
      櫃貨品之包材「費用」，而約定條文中之所謂「特製」，僅為同協議書第二條
      關於被告向鋁罐製造商訂製原告當時外銷之英文包裝而已，此可由被告所提出
      、為原告所不否認之兩造間所約定原告所訂購蘋果西打飲料鋁罐上印製之英文
      印刷確認單（見本院審理卷第一百零二頁）自明。是被告辯稱兩造間並無包材
      （鋁罐）材質之特殊約定，亦無保證包材具有某種品質等語，應堪採信。原告
      主張被告曾就包材（鋁罐）之材質保證其品質云云，尚非足取。從而，被告既
      未就包材（鋁罐）曾與原告約定，保證有某種品質，則縱買賣標的物有滅失或
      減少其價值，或有滅失或減少其通常效用或契約預定效用之瑕疵，揆諸前揭說
      明，原告亦僅得依同法第三百五十九條解除契約或請求減少其價金，尚不得依
      民法第三百六十條規定主張債務不履行之損害賠償。原告依民法第三百六十條
      規定為該部分之請求，洵非正當。
（三）另按物之出賣人對於買受人應擔保其物依第三百七十三條之規定危險移轉於買
      受人時，無滅失或減少其通常效用之瑕疵。買賣之物僅指定種類者，於出賣人
      交付其物之必要行為完結後，其物即為特定給付物（民法第二百條第二項規定
      ），於交付買受人以後，「即應」負瑕疵擔保責任（參考最高法院八十一年度
      台上字第四二六號裁判要旨），故被告辯稱系爭貨品於工廠交貨驗收後，其即
      毋庸負物之瑕疵擔保責任云云，顯屬誤解，附此敘明。
五、按出賣人就其交付之買賣標的物有應負擔保責任之瑕疵，而其瑕疵係於契約成立
    後始發生，且「應可歸責於出賣人之事由所致」者，則出賣人除負物之瑕疵擔保
    責任外，同時構成不完全給付之債務不履行責任，最高法院八十七年度台上字第
    五七五號裁判要旨可資參照。本件原告主張被告應就其所交付系爭貨品之瑕疵，
    負不完全給付之責等語，被告則抗辯系爭貨品係工廠交貨，於被告工廠交付標的
    物予原告後，利益及危險應由原告負擔，交付之時既無物之瑕疵存在，其即毋庸
    負責等語。經查：
（一）兩造係於八十九年六月五日簽訂八十九年度協議書而成立買賣契約，系爭貨品
      乃前揭買賣契約所約定七只貨櫃貨品中之第三只貨櫃貨品，系爭貨品之出貨日
      期為八十九年十月二日，有被告所提出之外銷銷貨確認單上所載之出貨日期可
      稽（見本院審理卷第七十一頁），而如原告所提照片所示系爭貨品之瑕疵，其
      主張係於九十年四月間開櫃驗貨時發現，瑕疵係發生在買賣契約成立之後，殆
      無疑義。
（二）惟就該物之瑕疵是否係因可歸責於被告之事由所致乙節：
  　Ａ、原告主張系爭貨品之變形、毀損、漏氣等物之瑕疵，係因包材材質強度不足
        所造成，然為被告所否認，原告就此並未舉證以實其說。況原告自承其與被
        告簽訂八十九年度協議書，向被告訂購總計七只貨櫃出貨量之蘋果西打飲料
        ，經被告陸續出貨，除系爭貨品有前開瑕疵以外，其餘各只貨櫃貨品均無瑕
        疵。且證人丙○○即鋁罐製造商芳泉公司副總經理到院結證證稱：「被告飲
        料的鋁罐部分是由我們公司負責承做，被告委託我們所製作的飲料鋁罐並沒
        有不同的材質、規格、強度，只有一種規格，沒有不一樣的材質，都是同一
        種材質，我們公司所生產的鋁罐只有一種材質，一種規格。系爭第三只貨櫃
        與其他的本件貨櫃一共七只貨櫃的鋁罐，都是在八十九年六月二十三日同一
        批製作出來的，分七次出庫。」等語於卷，復有證人丙○○所提出本件七只
        貨櫃所裝飲料之鋁罐是同一批製造、僅係分七次出庫的資料一份附卷足徵，
        此有本院九十一年九月二十日言詞辯論筆錄足徵。是依證人丙○○之證言及
        所提資料，倘如係為原告所稱本件物之瑕疵係因包材材質強度不足之故所致
        ，何以與系爭貨品同一批材料製造之鋁罐、並均交運至相同目的地（位處非
        洲之奈及利亞）之其他六只貨櫃之飲料，均未發生相同之瑕疵問題，僅有系
        爭貨品有發生前開瑕疵？因此，原告該部分之主張，並非足取。
    Ｂ、原告另主張系爭貨品外觀變形、毀損、漏氣之瑕疵係因被告封罐邊漏所致，
        因而可歸責於被告等語。經查，依證人丙○○所提出之於九十年四月二十日
        製作之本件系爭貨品「客訴分析報告」記載：「１、從相片得知是二度腐蝕
        （即由罐外向內腐蝕）造成。２、『二度腐蝕』造成原因很多，依相片判斷
        ，貯存環境與貯存方式，有很大關係，運輸狀況如貨櫃在海上有無海水
        洩漏，貨櫃在路上放多久等等皆可能發生。」，此有證人丙○○所提出之蘋
        果西打客訴分析報告一份附卷可憑，並據證人丙○○證稱該報告係由芳泉公
        司依據原告所提供之照片及自非洲取回之瑕疵樣品兩罐而作成，有本院九十
        一年六月二十日言詞辯論筆錄可參。原告雖表示因芳泉公司僅從相片來判斷
        ，且該公司是系爭貨品鋁罐製造商，因此該公司製作之前開分析報告，有所
        偏頗云云，姑不論該份客訴分析報告之內容是否得以憑採，惟原告就其所主
        張前開瑕疵係「因被告封罐邊漏」所致該有利於己之事實，並未舉證證明之
        ，因此其指稱前開瑕疵係因被告封罐邊漏所致而可歸責於被告云云，顯屬無
        據。
    Ｃ、從而，原告主張系爭貨品物之瑕疵係因可歸責於被告之事由所致，被告應構
        成不完全給付之損害賠償責任云云，非有理由。
六、關於原告主張被告違約出貨至奈及利亞部分。經查：兩造間八十八年度協議書及
    八十九年度協議書之第四條均有「為確保原告之利益，被告於本協議書之期間不
    得出貨於奈及利亞地區」之約定，為兩造所不爭執，已如前述，惟其中八十九年
    度協議書第四條後段尚有：「若有違本條款，乙方（即被告）本雙方互惠之原則
    ，依本條款之三（即第三條）賠償於甲方（即原告）」該段文字之約定，此則為
    八十八年度協議書所無，有八十八年度協議書、八十九年度協議書各一份在卷足
    憑。而原告主張發現訴外人祥燿公司在奈及利亞銷售被告所生產之蘋果西打飲料
    之時間係在「八十九年三月」間，則應係在兩造八十八年度協議書之有效期間內
    。據此，縱使被告有違約出貨至奈及利亞之情事，兩造間八十八年度協議書第四
    條既無如有違反情事被告應支付若干違約金之約定，則原告援引兩造於「八十九
    年度協議書」第四條後段之約定充作兩造間於「八十八年度協議書」亦有違約賠
    償之約定而為主張，顯非有理。況且，民法第二百五十條第二項規定：「違約金
    ，除當事人另有訂定外，視為因不履行而生損害之賠償總額。其約定如債務人不
    於適當時期或不依適當方法履行債務時，即須支付違約金者，債權人除得請求履
    行債務外，違約金視為因不於適當時期或不依適當方法履行債務所生損害之賠償
    總額。」，並非可作為請求權基礎之法條，其援引民法第二百五十條第二項規定
    作為請求之依據，亦非有據。至於兩造間八十八年度協議書既有「為確保原告之
    利益，被告於本協議書之期間不得出貨於奈及利亞地區」之約定，此是否為被告
    之從給付義務或附隨義務、如違反時其法律效果如何等等，均屬另外之問題，然
    究非可依原告所主張之依據民法第二百五十條第二項規定為請求。
七、綜上所述，原告依民法第三百六十條、不完全給付規定，請求被告就系爭貨品負
    損賠償責任，均無理由；又原告主張被告違約出貨至奈及利亞，請求被告給付違
    約金部分，亦非有據，均應駁回。原告之訴既經駁回，其假執行之聲請亦失所附
    麗，併駁回之。
八、本案事證已臻明確，兩造其餘主張陳述及所提之證據，均毋庸再一一論述，附此
    敘明。
九、結論：原告之訴為無理由，依民事訴訟法第七十八條，判決如主文。
中　　　華　　　民　　　國　　九十一　　年　　　九　　　月　　二十四　　日
                                臺灣板橋地方法院民事第四庭
~B法　　　官　陳翠琪
右為正本係照原本作成
如對本判決上訴，須於判決送達後廿日內向本院提出上訴狀
中　　　華　　　民　　　國　　九十一　　年　　　九　　　月　　二十七　　日
~B法院書記官　陳蒼仁
